臺灣高等法院花蓮分院刑事判決　96年度重選上更(六)字第10號
上　訴　人
即　被　告　乙○○
　　　　　　甲○○
上訴人即被告等因違反公職人員選舉罷免法等案件，不服中華民
國91年6月6日臺灣台東地方法院90年度訴字第277號第一審判決
（起訴案號：臺灣台東地方法院檢察署90年度偵字第2197號）提
起上訴，經判決後，由最高法院第6次發回更審，本院判決如左
：
    主  文
原判決關於乙○○、甲○○部分撤銷。
乙○○共同對於有投票權之人，交付其他不正利益，而約其投票
權為一定之行使，處有期徒刑陸月，如易科罰金，以銀元佰元
即新台幣玖佰元折算壹日，褫奪公權貳年，減為有期徒刑參月，
如易科罰金，以銀元佰元即新台幣玖佰元折算壹日，褫奪公權
壹年。
甲○○共同對於有投票權之人，交付其他不正利益，而約其投票
權為一定之行使，處有期徒刑肆月，如易科罰金，以銀元佰元
即新台幣玖佰元折算壹日，褫奪公權壹年，減為有期徒刑貳月，
如易科罰金，以銀元佰元即新台幣玖佰元折算壹日，褫奪公權
壹年。
    事  實
一、乙○○於民國（下同）90年間向國民黨報准參選90年12月1
    日舉行投票之中華民國第5屆立法委員，為山地原住民立法
    委員候選人。甲○○係乙○○之妻弟，於競選期間，擔任乙
    ○○之司機及助理，並與乙○○至全省各地拜票，從事助選
    工作。江國俊、邱國祥、胡芳妹、胡傳技、王武君、王邱惠
    美、古忠利、蔡金福（除蔡金福判決免刑確定外，其餘7人
    則判處投票受賄罪刑確定）等8人則具有山地原住民立法委
    員投票權人之選民。90年11月4日下午2時許，南投縣「達瑪
    巒文化工作藝術團」（下稱文化團）與「達瑪巒原住民重生
    協會」（下稱重生協會），為感謝台東縣延平鄉民於921地
    震及桃芝颱風對南投縣信義鄉之賑災，在台東縣延平鄉鄉公
    所康樂台表演歌舞，以回饋延平鄉民。乙○○為藉機從事競
    選活動，於同日下午4時許表演即將結束前，前往現場，上
    台請求在場之觀眾支持其競選立法委員。表演結束後，乙○
    ○與甲○○除在康樂台下，邀約輔選人高偉生、胡振英、邱
    朝榮、邱光明、江金英、吳清美、胡林增、邱光榮、胡榮典
    等人（以上9人經本院判決無罪確定），及文化團、重生協
    會表演暨工作人員，前往台東縣鹿野鄉○○路○段98號之「
    大酒桶餐廳」用餐，以酬謝其等辛勞及幫助外，另共同基於
    對有投票權之人，交付其他不正利益，而約其投票權為一定
    行使之犯意聯絡，共同邀約具有山地原住民立法委員投票權
    人之選民胡傳技、蔡金福及透過無犯意聯絡之輔選人胡振英
    邀請選民江國俊；邱光明邀請王武君、邱國祥、王邱惠美；
    邱光榮邀請其妻胡芳妹；與乙○○有關而不詳之人邀請古忠
    利前往該處用餐，總共席開4桌，免費供食。席間，由乙○
    ○發表演說請求在場與宴者支持，而約江國俊、邱國祥、胡
    芳妹、胡傳技、王武君、王邱惠美、古忠利、蔡金福等有投
    票權之人為投票權一定之行使。江國俊等人因收受乙○○之
    宴請，對於乙○○之請求，均予支持，而許以投票權為一定
    之行使。餐費則由甲○○以乙○○事先交付之金錢，至餐廳
    櫃台向負責人黃惠如結帳，總共支付新台幣（下同）15,780
    元。嗣蔡金福於偵查機關發覺犯罪前，在90年11月16 日，
    前往法務部調查局台東縣調查站自首而查獲上情。
二、案經法務部調查局台東縣調查站報請臺灣臺東地方法院檢察
    署檢察官偵查起訴。
    理由
一、按被告以外之人於審判外之陳述雖不符刑事訴訟法第159 條
    之1至159條之4等4條之規定，而經當事人於審判程序同意作
    為證據，法院審酌該言詞陳述或書面陳述作成時之情況，認
    為適當者，亦得為證據；當事人、代理人或辯護人於法院調
    查證據時，知有刑事訴訟法第159條第1項不得為證據之情形
    ，而未於言詞辯論終結前聲明異議者，視為有前項之同意，
    同法第159條之5定有明文。查本件如下所述之同案被告及證
    人等人於調查及偵查中所為陳述，及下列文書，經原審及本
    院於審判程序提示該等筆錄予被告並告以要旨，被告二人均
    未於言詞辯論終結前對上開筆錄內容表示異議，參照前開說
    明，上開同案被告及證人於調查及偵查中所為陳述，及下列
    文書，均經擬制同意而有證據能力。
二、訊據被告乙○○對於其向國民黨報准參選中華民國第5屆山
    地原住民立法委員，曾與妻弟甲○○，於上開時間到台東縣
    延平鄉從事競選活動乙節，固不諱言，惟矢口否認有何行賄
    買票之情事，辯稱：我是臨時受邀參加這餐會的，訂餐之人
    已經大酒桶老闆黃惠如在原審證稱是他認識的在地人訂的。
    江國俊、邱國祥等8人是與其他的黨工邀來的，不是我邀請
    的。我因為曾經擔任過第三屆立法委員，而且是臺東延平鄉
    布農族的人，原住民在選舉的時候，會有同族認同的傾向，
    所以我在餐會請他們支持也很自然的事情，並無賄選的主觀
    意思，他們也沒有受賄的意思。訊據被告甲○○，對其當時
    是乙○○臨時的司機及助理，大酒桶的餐費是其支付一節，
    亦不否認，然否認犯行，辯稱：實際出錢的人是文化表演團
    體的金雅惠理事長出的，當天的聚餐只是因為工作人員都很
    累了，而且吃飯的時間已到，我們才臨時決定到大酒桶餐廳
    聚餐，這只是單純的聚餐，並非賄選的代價，我也沒有賄選
    的意思云云。
三、經查：
（一）被告乙○○為中華民國第5屆山地原住民立法委員選舉之
      候選人，而江國俊、邱國祥、胡芳妹、胡傳技、王武君、
      王邱惠美、古忠利、蔡金福等均為該選舉有投票權之人，
      有台東縣選舉委員會90年11月26日90東選1字第1759 號函
      在卷可憑（選他卷第5頁）。
（二）上開餐會係由乙○○及甲○○在康樂台下共同邀請，有下
      列事證可據：
  １、邀請輔選人員前往：
    (一)同案被告胡林增於調查中供稱：90年11月4日下午2時左右
      ，乙○○帶著南投縣信義鄉地利村的原住民舞蹈團到延平
      鄉桃源村來拜票及活動，表演之中乙○○上台講話，表示
      謝謝大家在921大地震時的幫助，所以特別安排歌舞向大
      家致謝，並表示希望大家再度支持他當選，大約下午4時
      左右表演結束，乙○○還有助選員在台下邀請大家一起到
      大酒桶餐廳吃飯等語（選他卷第86、87頁）。
    (二)同案被告高偉生於偵查中供稱：「（有無前去用餐？）有
      ，是乙○○一起來的人邀我去的」等語（選他卷第124頁
      ）。
    (三)同案被告邱朝榮於調查及偵查中供稱：「有位乙○○的助
      選員邀我一起前往鹿野鄉四維大酒桶餐廳用餐，我受邀前
      往，當時總共開了四桌」、「乙○○助選人員在路上邀我
      一起聊天吃飯，即帶我去大酒桶餐廳」等語（選他卷第33
      、132頁）。
    (四)同案被告吳清美於調查及偵查中供稱：「90年11月4日下
      午2點，乙○○帶著南投縣達瑪巒文化工作藝術團來延平
      鄉表演，順便拜訪村民拉票，大約到了下午4點左右，乙
      ○○拜票活動結束後，乙○○始返回表演現場，並上台以
      布農語言致詞，講完後表演活動就結束了，乙○○的助理
      即來邀請我於晚間6點一起去大酒桶餐廳吃飯」、「90年
      11 月4日有在大酒桶餐廳請客，當天活動辦完，乙○○的
      助理請我去吃飯」等語（選他卷第70、172、219頁）。
    (五)同案被告邱光榮於調查及偵查中供稱：「表演之中乙○○
      曾上台講話，謝謝大家在921大地震時給南投村民的幫助
      ，希望大家再支持他，大約在下午4時左右表演結束，乙
      ○○還有助選員在大酒桶餐廳安排了酒菜，當時吳清美在
      場邀約我一同去參加」等語（選他卷第105頁）。
  ２、同案被告蔡金福、胡傳技因此邀約而前往：
    (一)同案被告蔡金福於調查、偵查及原審供稱：「在表演過程
      ，乙○○上台要求選民支持他當選立法委員投他一票，表
      演結束時，乙○○及其助選員在台下邀請大家前往鹿野鄉
      四維大酒桶餐廳餐宴」、「表演結束時，乙○○就拉我上
      車到大酒桶餐廳」、「表演完後，我碰到乙○○，乙○○
      就說走、走，我就跟他去大酒桶」等語（選他卷第65、16
      7頁、原審第二卷第229頁）。
    (二)同案被告胡傳技於調查中供稱：「乙○○的助理邀我到大
      酒桶餐廳用餐，我和原住民表演團體一起下山，坐他們的
      遊覽車」等語（選他卷第96頁）。
  ３、因輔選人員之邀而前往者：
    (一)同案被告江國俊係受胡振英之邀而前去，業經江國俊於調
      查中供稱：90年11月4日下午4時許，我騎車下山到四維冰
      城找人聊天，胡振英議員在對面大酒桶餐廳前，叫我過去
      喝酒，我即前往等語（選他卷第22頁）。
    (二)同案被告胡芳妹係受邱光榮之邀而前去，業經胡芳妹於調
      查及偵查中供稱：「我先生邱光榮說要下去鹿野鄉四維，
      我就跟著我先生下去，到了以後我才知道是大酒桶餐廳，
      乙○○要求大家繼續支持他，並舉杯敬大家，然後又一一
      到各桌去敬酒」等語明確（選他卷第100頁）。
    (三)同案被告王武君、王邱惠美、邱國祥係因邱光明之邀而前
      往：
      (1)同案被告王武君於調查中供稱：「邱光明前來找我，邀
        我下山去四維大酒桶喝酒，我就聯絡我表弟邱國祥前來
        載我與我太太王邱惠美一同前往同去，乙○○舉杯要求
        在場的選民繼續支持他參選立委，並逐桌逐一向選民敬
        酒（選他卷第53頁）。
      (2)同案被告王邱惠美於調查中供稱：「邱光明在表演會場
        邀約我們夫妻共同前往大酒桶餐廳餐敘，乙○○當時在
        場表示他再次參選立委，希望大家支持他當選（選他卷
        第57頁）。
      (3)同案被告邱國祥於調查中供稱：「大約於下午4時許，
        我表哥王武君邀我下去大酒桶餐廳，我開車載我表哥及
        表嫂王邱惠美一同前往」等語（選他卷第82頁）。
    (四)同案被告古忠利受乙○○有關之人邀請前去，業經其於調
      查、原審中供稱：「90年11月4日下午我回到家聽我太太
      說，候選人乙○○在大酒桶餐廳請客邀我前往，我趕過去
      」、「後來我回家，有人打電話告訴我太太說在大酒桶餐
      廳請客，不知誰打的，我聽到有酒喝就過去」等語（選他
      卷第61頁、原審卷二第297頁）等語。
  ４、又被告乙○○於90年11月4日係由司機開車搭載乙○○、
      甲○○及二名隨扈自臺北到延平鄉，業據乙○○、甲○○
      供承在卷（選他卷第227、283頁），而甲○○於大酒桶餐
      廳付款時，亦向老闆黃惠如自稱是乙○○助理（選他卷第
      237反面），則前揭同案被告所稱乙○○之助選員或助理
      ，應指甲○○無疑。上開供詞顯示，被告二人於表演結束
      後在台下邀請在場之人前往大酒桶餐廳，在場之同案被告
      蔡金福、胡傳技因此邀約而前去，未在場之同案被告江國
      俊、胡芳妹、王武君、王邱惠美、邱國祥、古忠利等6人
      ，或由輔選人員或受乙○○有關之人邀請前去，雖非直接
      受邀，然被告二人已在台下廣邀選民前往，彼6人前去並
      不違反其原本邀請之本意，所辯不是其邀請者，不足採信
      。嗣上述同案被告除蔡金福外，於原審或本院前審翻異前
      供；或稱誤以為是乙○○的助理邀請的；或稱說乙○○助
      理邀請的是講錯了，是文化團的人邀請的；或稱不知道誰
      邀請的云云，均無非迴護之詞，不足採信。又輔選人胡振
      英雖有邀請江國俊；邱光明亦有邀請王武君、邱國祥、王
      邱惠美；邱光榮亦有邀請胡芳妹前往用餐，惟此僅能證明
      胡振英、邱光明及邱光榮有亦有邀請他人前往用餐而已，
      尚難遽以推測其等與被告乙○○及元惠間有犯意之聯絡。
（三）該餐會之費用係甲○○以乙○○事先交付之款項支付一節
      ，有下列事證可據：
  １、同案被告胡振英於調查中供稱：「乙○○是以國民黨員身
      分要求受邀選民支持投他一票，受邀者大多為國民黨地方
      幹部也願意支持乙○○，為乙○○拉票」、「我不知道花
      費若干，是乙○○叫司機到櫃台結帳」等語（偵查卷第29
      頁）。
  ２、證人即大酒桶餐廳負責人黃惠如於調查、偵查及原審審理
      時供稱：「90年11月4日下午4時40分，乙○○帶領胡振英
      等人，前來大酒桶餐廳，訂了4桌合菜，當天下午6時30分
      左右，有不認識的人士要買單，經我詢問才知道是乙○○
      的助理甲○○支付的，甲○○並稱以後還會再來光顧，並
      將他的行動電話0000000000告訴我，我當場記在乙○○宴
      客的帳單上」、「我有問他是吃什麼用意？他說有候選人
      乙○○來這裡，他是乙○○的助理，他原本要留下乙○○
      之姓名，但我請他留下他本人之名字。我問甲○○為何由
      他付款，他說他是全文惠的助理」、「（為什麼有甲○○
      的名字？）對我們商家來說，他們臨時來，消費金額又1
      萬多元，他們是跟延平鄉的人過來，通常這種情形，會由
      延平鄉的人付，但卻由甲○○付，所以我就問他們是誰，
      並請他留下名字及電話」、「是一名自稱甲○○的年輕人
      以現金支付，費用15,780元」「（帳單背面為何記載立委
      乙○○？）因為甲○○是乙○○的助理，本來是記乙○○
      ，我問他是乙○○嗎？他說不是，是助理，但是付帳的是
      甲○○，所以我就記甲○○，因為我問他們為何來吃飯，
      他說是立委乙○○請延平的人來吃飯。」等語綦詳（選他
      卷第225、238、248、254頁，原審第二卷第60頁）。並有
      帳單及收據影本附卷可稽（偵查卷第231-234頁）。
  ３、被告甲○○於調查中亦供稱：選舉活動所有的款項均由乙
      ○○管制，車子加油或要支付款項，由我向乙○○索取，
      有時由乙○○交付；有時乙○○會給我錢，他預計要去那
      裡，要用多少錢，就會先給我，我不用向他請款等語（選
      他卷第111、269頁）。被告乙○○於偵查時亦供陳錢交給
      甲○○時是授權其概括使用等語（選他卷第277頁）。
  ４、由上事證可知，選舉期間，經費由乙○○控管，乙○○預
      定的活動會先交付一筆款項給甲○○概括使用，而去大酒
      桶餐廳吃飯是乙○○在表演結束後邀請大家之行程，餐會
      中，乙○○交待甲○○付款，甲○○即支付15,780元費用
      予黃惠如，則該費用係乙○○事先交付甲○○之款項應可
      認定，被告乙○○所辯上開餐會不是我請客，我沒有拿錢
      給甲○○去付賬云云，皆係卸責之詞，非可採取。被告甲
      ○○雖辯稱是金雅惠交付2萬元支付餐費云云，證人金雅
      惠於原審亦附和其詞，證稱表演結束後有交2萬元給甲○
      ○，請他處理工作人員之吃飯事宜云云。惟甲○○於調查
      及偵查中，均供稱「我不知道是誰去訂桌的，該餐費不是
      我付的」「我在離開大酒桶餐廳之前，沒有支付90年11月
      4日宴請延平鄉民的費用」（選他卷第111 、112、272頁
      ）。苟上開大酒桶餐廳之餐費係甲○○以金雅惠所交付之
      款項支付，何以甲○○於案發之初卻諉稱其不知是誰訂桌
      ，並堅詞否認餐費為其所付？是甲○○所辯及金雅惠之證
      詞，均不足採。
（四）餐會目的及對價關係說明：
  １、同案被告江國俊、邱國祥、胡芳妹、胡傳技、王武君、王
      邱惠美、古忠利、蔡金福等均於警訊及檢察官偵查供稱有
      到場參加聚餐，被告乙○○亦發表演說，請大家支持，大
      家到場參加接受乙○○的酒菜招待，大家到場均表示全力
      支持之意，當時現場氣氛很熱烈等情（見90年度選他字第
      43號卷第22頁、第23頁、第53頁至第58頁、第61頁、第64
      頁至第67頁、第82頁、第83 頁、第91頁至第93頁、第96
      頁、第97頁、第99頁至第101 頁、第120頁、第153頁、第
      158頁、第163頁、第196頁、第181頁、第191頁、第195頁
      、第200頁、第213頁）。被告乙○○既然擺設席宴，宴請
      有投票權人吃飯飲酒，並上場發表支持當選的言論，被告
      當時宴請的目的足可認定係希望有投票權的人能夠將投票
      支持被告乙○○，擺設宴席的目的既係要求受邀宴的人投
      票支持，而受邀宴的人原本與乙○○素昧平生，正值選舉
      活動期間，卻接受乙○○的邀宴，再經由乙○○上台發表
      言論支持當選等過程，也都知道宴席的目的就是在要求這
      些接受邀宴的人在投票時支持被告乙○○，既然被告乙○
      ○、甲○○邀宴江國俊等人是在透過宴席的不當利益爭取
      投票支持，而江國俊等人參加宴席也知道宴席的目的，並
      且都接受該飲宴，足堪認定二者之間確實存在有對價關係
      。更何況，上述8人亦均經原審及本院前審分別判處罪刑
      確定在案（其中蔡金福判決免刑確定）亦有本案卷證可憑
      。足見，被告二人上開餐會目的主要係於對有投票權之人
      ，交付其他不正利益之賄選行為甚明。
  ２、被告甲○○雖辯稱表演結束已近用餐時間，大家都累，臨
      時到大酒桶餐廳，只是單純聚餐，錢係文化團出的云云，
      然當日晚宴文化團成員參與之人數不多，且與被告乙○○
      同桌之人為吳清美、胡振英、邱光明、胡榮典，均無達瑪
      巒文化團之團員等情，被告二人於本院前審準備程序中均
      不爭執，被告乙○○若為慰勞文化團團員之勞累，豈不與
      之同桌吃飯？反與輔選之人員同桌？況上開團員參與該餐
      會之人僅占少數，被告甲○○辯稱係文化團請客之詞，顯
      與事實不符。且當時文化團成員多先離開，亦據證人金雅
      惠於原審證述在卷，再參以上開同案被告之供述，均未提
      及有關文化團與鄉民之互動，其主軸均在被告乙○○之競
      選事宜等情，所辯是單純聚餐不足採信。
（五）共犯關係：
      被告乙○○於表演結束時，與被告甲○○共同邀約具有投
      票權之選民到大酒桶餐廳用餐，餐會中由被告乙○○發表
      演說請求在場之與宴者支持，而約其等投票權為一定之行
      使，而在場之具有投票權之江國俊、邱國祥、胡芳妹、胡
      傳技、王武君、王邱惠美、古忠利、蔡金福等人，因收受
      被告乙○○之宴請，對被告乙○○之請求，均予支持，而
      許以投票權為一定之行使，嗣被告甲○○以乙○○交付之
      款項支付餐費等情，已如上述，則被告二人就上開賄選犯
      行，有犯意連絡，行為分擔甚為明確。
（六）綜上所陳，被告乙○○與甲○○，共同基於賄選之犯意聯
      絡，招待具有投票權之人到大酒桶餐廳飲宴，交付不正利
      益，而約其等行使投票權為一定之行使，事證已臻明確，
      其等投票行賄犯行，洵堪認定。
四、新舊法比較適用
（一）按行為後法律有變更者，適用行為時之法律。但行為後之
      法律有利於行為人者，適用最有利於行為人之法律，刑法
      第2條第1項定有明文。本件被告犯罪，於犯罪時之刑法第
      41條第1項前段規定：「犯最重本刑為5年以下有期徒刑以
      下之刑之罪，而受6個月以下有期徒刑或拘役之宣告，因
      身體、教育、職業、家庭之關係或其他正當事由，執行顯
      有困難者，得以1元以上3元以下折算一日，易科罰金。」
      又被告行為時之易科罰金折算標準，修正前罰金罰鍰提高
      標準條例第2條前段（現已刪除）規定，就其原定數額提
      高為100倍折算1日，則本件被告行為時之易科罰金折算標
      準，應以銀元300元折算1日，經折算為新臺幣後，應以新
      臺幣900元折算為1日。惟95年7月1日修正公布施行之刑法
      第41條第1項前段則規定：「犯最重本刑為5年以下有期徒
      刑以下之刑之罪，而受6個月以下有期徒刑或拘役之宣告
      者，得以新臺幣1千元、2千元或3千元折算1日，易科罰金
      。」比較修正前後之易科罰金折算標準，以95年7月1日修
      正公布施行前之規定，較有利於被告，則應依刑法第2條
      第1項前段，適用修正前刑法第41條第1項前段規定，定其
      折算標準。
（二）被告行為後，公職人員選舉罷免法分別於94年11月30日、
      96年11月7日修正公布，94年修正後之第90條之1第1項規
      定：「對於有投票權之人，行求期約或交付賄賂或其他不
      正利益，而約其不行使投票權或為一定之行使者，處3年
      以上10年以下有期徒刑，得併科新台幣1百萬元以上1千萬
      元以下罰金」，較之修正前：「對於有投票權之人，行求
      期約或交付賄賂或其他不正利益，而約其不行使投票權或
      為一定之行使者，處5年以下有期徒刑，得併科新台幣40
      萬元以上400萬元以下罰金」之規定為重，應依刑法第2條
      第1項前段之規定，適用被告行為時之規定。而96年修正
      之規定僅將其條次移至第99條，內容則與94年修正公布者
      相同，自仍適用被告行為時之規定。
五、論罪科刑
（一）核被告乙○○及甲○○所為，係犯修正前公職人員選舉罷
      免法第90條之1第1項之投票行賄罪。被告乙○○、甲○○
      被告二人間有犯意聯絡及行為分擔，應論以共同正犯。又
      被告投票行賄之對象雖同時有多數人，然投票行賄罪所妨
      害之法益為當次選舉之正確結果，亦即單一法益一次被侵
      害，應成立單純一罪。爰審酌被告乙○○前為兩屆南投縣
      信義鄉鄉長、第3屆立法委員，歷任公職人員，亦歷經數
      次選舉過程，應知民主法治國家舉辦選舉，意在以公平、
      公正之原則，拔擢人才為民服務，從而達到選賢與能之目
      的，而原住民為臺灣少數族群之一，其曾擔任重要公職，
      在南投縣信義鄉甚至全省之原住民族群中，自有其一定之
      聲望地位，尤應為原住民族群中之表率，竟以賄賂方式競
      選，敗壞選風，妨害民主政治之良性發展，犯後並飾詞卸
      責等一切情狀，及被告甲○○犯罪後亦否認犯罪，惟犯罪
      情節較輕等一切情狀，分別量處如主文所示之刑，並均依
      修正前刑法第41條第1項諭知易科罰金之折算標準，併均
      依公職人員選舉罷免法第98條第3項之規定宣告褫奪公權
      被告乙○○2年、甲○○1年。
（二）又被告二人所犯修正前公職人員選舉罷免法第90條之1第1
      項之投票行賄罪，分別經判處有期徒刑6月、4月，被告乙
      ○○褫奪公權2年，其犯罪時間均在96年4月24日以前，合
      於中華民國96年罪犯減刑條例（下稱減刑條例）第2條1項
      第3款、第3條第1項第15款、第14條之減刑要件，爰減刑
      如主文所示，及依修正前刑法第41條第1項規定，諭知易
      科罰金之折算標準。被告甲○○原宣告之褫奪公權未逾1
      年，依減刑條例第14條規定，不予減刑，附此敘明。
六、不另為無罪部分
（一）公訴意旨略以：被告乙○○、甲○○基於共同之犯意聯絡
      ，在大酒桶餐廳免費招待高偉生、胡振英、邱朝榮、邱光
      明、江金英、吳清美、胡林增、邱光榮、胡榮典、蔡清德
      、古政富等11人，要求彼等支持其當選第5屆原住民立法
      委員，彼亦許以投票權之一定行使，因認被告二人涉犯公
      職人員選舉罷免法之投票行賄罪嫌云云。惟查：
（二）蔡清德、高偉生、胡振英、邱朝榮、邱光明、江金英、吳
      清美、胡林增、邱光榮、胡榮典等人，業經原審及本院前
      審判處無罪確定；而古政富於台東縣調查站及本院供稱：
      伊認識乙○○，因為伊是國民黨延平鄉鄉黨部區分部桃源
      村常委，輔選乙○○參選本次山地立委選舉；伊負責招待
      文化團，文化團表演結束有回到鄉黨部，是鄉黨部主任吳
      清美打電話通知伊至大酒桶餐廳等語。則古政富之赴宴係
      因古政富參與輔選造勢工作而吳清美邀約其前往，被告等
      並非基於行賄之犯意而邀古政富前往參宴，應無疑義。是
      被告二人對彼11人應無投票行賄之犯行，本應為無罪之諭
      知，惟此部分與上開有罪部分為單一之罪，爰不另為無罪
      之諭知。
七、撤銷改判理由：(一)原判決認定高偉生、胡振英、邱朝榮、邱
    光明、江金英、吳清美、胡林增、邱光榮、胡榮典等9人均
    係共犯，然彼9人業經本院前審判決無罪確定，原審認定被
    告二人向彼交付其他不正利益，而約其投票權為一定行使，
    自有可議。(二)古政富並非被告等基於行賄之犯意而邀往參宴
    ，已如前述，原判決認定古政富係被告行賄而受邀參宴，亦
    有未當。(三)原判決未及依減刑條例對被告所宣告之刑減刑，
    仍有未合。被告二人上訴否認犯罪，指摘原判決關於其等部
    分不當，求為撤銷改判無罪，雖無可取；惟原判決關於被告
    等部分既有如上所述之不當，自應撤銷改判。
據上論斷，應依刑事訴訟法第369條第1項前段、第364條、第299
條第1項前段，修正前公職人員選舉罷免法第90條之1第1項，第
98條第3項，刑法第2條第1項前段、第11條、第28條、修正前第
41條第1項前段、第37條第2項，罰金罰鍰提高標準條例第1條前
段、修正前罰金罰鍰提高標準條例第2條，現行法規所定貨幣單
位折算新台幣條例第2條，中華民國96年罪犯減刑條例第2條第1
項第3款、第3條第1項第15款、第7條、第9條，判決如主文。
本案經檢察官丙○○到庭執行職務。
中　　華　　民　　國　　96　　年　　12　　月　　14　　日
                    審判長法  官  何方興
                          法  官  王紋瑩
                          法  官  林鳳珠
以上正本證明與原本無異。
如不服本判決，應於送達後10日內，向本院提出上訴狀。其未敘
述理由者，並應於提出上訴狀後10日內向本院補提理由狀 (須附
繕本)。
                          書記官  陳有信
中　　華　　民　　國　　96　　年　　12　　月　　14　　日
附錄    本判決論罪科刑法條：
修正前公職人員選舉罷免法第90條之1
對於有投票權之人，行求期約或交付賄賂或其他不正利益，而約
其不行使投票權或為一定之行使者，處五年以下有期徒刑，得併
科新台幣四十萬元以上四百萬元以下罰金。
預備犯前項之罪者，處一年以下有期徒刑。
預備或用以行求期約或交付之賄賂，不問屬於犯人與否，沒收之
。
犯第一項或第二項之罪，於犯罪後六個月內自首者，減輕或免除
其刑；因而查獲候選人為共犯者免除其刑。
犯第一項或第二項之罪，在偵查中自白者，減輕其刑；因而查獲
候選人為共犯者，減輕或免除其刑。
第98條（從重主義）
犯本章之罪，其他法律有較重處罰之規定者，從其規定。
辦理選舉、罷免事務人員，假借職務上之權力、機會、或方法，
以故意犯本章之罪者，加重其刑至二分之一。
犯本章之罪或刑法分則第六章之妨害投票罪，宣告有期徒刑以上
之刑者，並宣告褫奪公權。
